臺灣高等法院臺中分院刑事裁定　
110年度毒抗字第1125號
抗  告  人  
即  被  告  廖孟晴

                    住○○○○○○○○○○○○○OOOＯOＯOOＯ

上列抗告人因違反毒品危害防制條例案件，不服臺灣苗栗地方法
院110年度毒聲字第520號中華民國110年8月11日裁定（偵查案號
：臺灣苗栗地方檢察署110年度毒偵字第1137號；聲請案號：110
年度聲觀字第347號），提起抗告，本院裁定如下：
    主  文
抗告駁回。
    理  由
一、本件抗告意旨略以：抗告人即被告廖孟晴（下稱抗告人）並
    未施用毒品，不知為何檢驗結果有毒品反應，抗告人不服原
    裁定等語。
二、按犯毒品危害防制條例第10條之罪者，檢察官應聲請法院裁
    定，令被告入勒戒處所觀察、勒戒，其期間不得逾2月，毒
    品危害防制條例第20條第1項定有明文。次按現行毒品政策
    對於施用毒品者，係採「觀察、勒戒或強制戒治」（即機構
    內處遇）及毒品條例第24條「附命完成戒癮治療緩起訴」（
    即機構外處遇）之雙軌制治療處遇，暨本次修正之毒品條例
    第24條已擴大對施用毒品者，能視個別情況給予繳納處分金
    、義務勞務、心理輔導或其他預防再犯措施等顯然對被告較
    為有利之多元化緩起訴處遇精神。故法院若認檢察官未及審
    酌被告有無不適合附命完成戒癮治療等緩起訴處分情形，倘
    逕予裁定觀察、勒戒，對被告顯然不利或有失公平，而宜由
    檢察官再行斟酌者，即應認起訴程序違背規定且無從補正而
    判決不受理。是解釋毒品條例第35條之1第2款前段所稱「依
    修正後規定處理」本文，指就本次再犯第10條之罪，距最近
    1次觀察、勒戒或強制戒治執行完畢釋放後，已逾3年者，法
    院得視個案情形，就依職權裁定令被告入勒戒處所觀察、勒
    戒，或依刑事訴訟法第303條第1款規定為不受理之判決，擇
    一適用；又倘被告本次再犯施用毒品，距其最近1次觀察、
    勒戒或強制戒治執行完畢釋放後，已逾3年，無論其間有無
    再犯，既均能依毒品條例第20條第3項或第24條規定處理，
    舉重以明輕，倘僅經檢察官為「附命（戒癮治療）緩起訴」
    而非起訴、判刑，不論有無完成戒癮治療，均不等同已接受
    過觀察、勒戒處遇，若其再犯，更有由檢察官依個案情況適
    用毒品條例第20條第3項或第24條規定之餘地（最高法院110
    年度台上字第4979號判決意旨參照）。
三、經查：
  ㈠抗告人雖否認有於民國108年9月10日下午2時40分回溯96小時
    內之某時許，在不詳地點，以不詳方式，施用第一級毒品海
    洛因之事實，惟其經臺灣苗栗地方檢察署觀護人室採尿員所
    採集尿液送臺灣檢驗科技股份有限公司以酵素免疫分析法（
    EIA）初步檢驗呈鴉片類陽性反應，再以氣相層析/質譜儀法
    （GC/MS）、液相層析串聯質譜儀法（LC/MS/MS）確認檢驗
    ，檢出可待因、嗎啡之濃度分別為313ng/mL、1734ng/mL，
    已超過衛生福利部公告之確認檢驗閾值一情，有臺灣檢驗科
    技股份有限公司濫用藥物檢驗報告、臺灣苗栗地方檢察署施
    用毒品犯尿液檢體監管紀錄表在卷可稽。
　㈡又施用海洛因後24小時內，經由尿液排出之量可達使用劑量
    之80％，海洛因於人體內可迅速代謝成6-乙醯嗎啡，然後轉
    變成嗎啡，依據Cone及Welch發表於JournalofAnalyticalTo
    xicology（1991）之報告，分別施用單一劑量3mg及6mg之海
    洛因，可檢測到6-乙醯嗎啡（濃度高於或等於10ng/mL）之
    期間平均約2.4及4.2小時，最久者不超過8小時，即使施用
    更高劑量，在24小時或更短期間內，即無法檢出該成分，而
    可檢測到總嗎啡（濃度高於或等於300ng/mL）之期間則平均
    約可達17至26小時；尿液中可檢出藥物成分之時效，與其施
    用劑量、施用方式、施用頻率、被採樣者飲用水量之多寡、
    個人體內代謝情況、檢體收集時間點及所用檢測方法之靈敏
    度等因素有關，因個案而異，此有行政院衛生署管制藥品管
    理局（嗣改制為衛生福利部食品藥物管理署，下同）90年5
    月4日管檢字第93902號、92年2月13日管檢字第0920000964
    號函參照。且所謂「偽陽性」係指尿液中不含某成分，而檢
    驗顯示含有該成分之現象，尿液初步篩檢採用免疫學法，因
    結構類似之成分亦可能產生反應，而呈「偽陽性」，但初步
    篩檢陽性檢體需再以氣相層析質譜儀法進行確認檢驗，不致
    有「偽陽性」結果乙節，復有行政院衛生福利部食品藥物管
    理署97年1月21日以管檢字第0970000579號函示綦詳，凡此
    皆為法院辦理同類型案件所知事實。另當尿液中嗎啡濃度高
    於200ng/mL，而嗎啡濃度大於可待因濃度之2倍時，則可研
    判係施用鴉片類毒品，有法務部調查局91年10月14日調科壹
    字第09100687830號函附卷可參。是抗告人上開所採尿液送
    驗結果，既以氣相層析質譜儀法檢驗有可待因、嗎啡陽性反
    應，已足排除偽陽性反應之可能，又其尿液中嗎啡濃度高於
    200ng/mL，嗎啡濃度大於可待因濃度之2倍，且其前於原審
    法院審理時所提供藥物經送驗結果，並未檢出海洛因、嗎啡
    、可待因之成分及其代謝物，故服用此藥品，進行確認檢驗
    不致使尿液檢出海洛因、嗎啡、可待因陽性反應，有衛生福
    利部草屯療養院109年4月28日草療鑑字第1090400518號鑑驗
    書在卷可佐。顯見抗告人於前揭採尿之時起回溯96小時內之
    某時點，確有施用第一級毒品海洛因之事實，應堪認定。抗
    告人否認有施用第一級毒品海洛因犯行，不足採信。
  ㈢抗告人前因施用毒品案件，經臺灣新竹地方檢察署以101毒偵
    字第982號為附條件緩起訴處分，命抗告人應至指定醫院接
    受戒癮治療，而抗告人於上開戒癮治療完成後，抗告人雖有
    再犯施用毒品案件，惟未曾再經觀察、勒戒或強制戒治，亦
    有上開緩起訴處分書、臺灣高等法院被告前案紀錄表在卷可
    憑。依上開最高法院裁判意旨，抗告人雖曾完成緩起訴處分
    所附命之戒癮治療，並不等同已接受觀察、勒戒或強制戒治
    ，尚難認即無再受觀察、勒戒或強制戒治處遇之實效。
四、綜上所述，原審認抗告人施用第一級毒品之犯行明確，依檢
    察官之聲請，裁定抗告人應送勒戒處所觀察、勒戒，經核於
    法並無違誤。抗告人以前揭情詞提起抗告，為無理由，應予
    駁回。
五、據上論斷，應依刑事訴訟法第412條，裁定如主文。
中　　華　　民　　國　　110 　年　　9 　　月　　28　　日
            刑事第六庭    審判長法　官  唐  光  義
　　　　　　　　　　　　        法　官  鍾  貴  堯
　　　　　　　　　　　　　      法　官  劉  柏  駿
以上正本證明與原本無異。
不得再抗告。
                                書記官  許  美  惠
　　　　　　　　　　　　　　　　
中　　華　　民　　國　　110 　年　　9 　　月　　28　　日